臺灣嘉義地方法院交通事件裁定　　　　　94年度交聲字第70號
移送機關　　交通部公路總局嘉義市監理站
異　議　人
即受處分人　甲○○　男　49歲.
上列異議人即受處分人因違反道路交通管理處罰條例案件，對於
原處分機關即交通部公路總局嘉義市監理站中華民國94年2月25
日所為之處分 (嘉監義字第裁76-L00000000號裁決書)、94年2月
25日所為之處分 (嘉監義字第裁76-L00000000號裁決書）聲明異
議，本院裁定如下：
    主  文
異議駁回。
    理  由
一、原處分意旨略以：異議人即受處分人甲○○ (下簡稱異議人
    )未領有機車駕駛執照，且飲酒後呼氣酒精濃度達每公升0.4
    9毫克，仍於民國94年2月4日晚上10時35分許，騎乘車牌號
    碼JVG-641號之重型機車，行經嘉義市○○路與德明路口處
    時，經嘉義市警察局第一分局八掌派出所警員以異議人違反
    道路交通管理處罰條例第21條第1項第1款「無照駕駛」之規
    定，掣發嘉義市警察局94年2月4日嘉市警交字第L00000000
    號舉發違反道路交通管理事件通知單予以舉發；另嘉義市警
    察局第一分局八掌派出所又以異議人違反道路交通管理處罰
    條例第35條第1項第1款「酒後駕車經測為0.49毫克」之規定
    ，掣發嘉義市警察局94年2月4日嘉市警交字第L00000000號
    舉發違反道路交通管理事件通知單予以舉發；嗣異議人依限
    於應到案日期前向原處分機關即交通部公路總局嘉義市監理
    站 (下簡稱原處分機關)先行各繳納罰鍰新臺幣6000元及300
    00元，並提出申訴，經原處分機關轉請原舉發單位查覆，並
    參酌異議人陳述之理由及綜合有關資料審查結果，仍認異議
    人有前揭違規行為，於94年2月25日以嘉監義字第裁76-L000
    00000號，及同年2月25日以嘉監義字第裁76-L00000000號裁
    決書，依道路交通管理處罰條例第21條第1項第1款、第35條
    第1項第1款及違反道路交通管理事件統一裁罰基準表等規定
    ，以異議人「無照駕駛」、「酒後駕車經測為0.49毫克」為
    由，就前者違規部分裁罰異議人新臺幣6000元，就後者違規
    部分裁罰異議人新臺幣30000元等語。
二、聲明異議意旨略以：異議人甲○○確實於前開時、地，飲酒
    後且無照騎乘上開重型機車，惟異議人領有中華民國身心障
    礙手冊，乃一中度精神障礙之人，無辨別是非之能力，不應
    受罰，是原處分不當，爰請求撤銷原裁決書，另為適當之處
    罰等語。
三、按汽車駕駛人未領有駕駛執照駕車，處新臺幣六千元以上一
    萬二千元以下罰鍰，並當場禁止其駕駛及扣留其車輛牌照，
    而所謂汽車，包括機器腳踏車：又按汽車駕駛人有飲用酒類
    後其吐氣所含酒精濃度超過每公升○‧二五毫克以上之情形
    ，不得駕車；且汽車駕駛人，駕駛汽車經測試檢定有酒精濃
    度超過規定標準之情形，處新臺幣一萬五千元以上六萬元以
    下罰鍰，並當場移置保管其車輛及吊扣其駕駛執照一年。道
    路交通安全規則第114條第2款、道路交通管理處罰條例第3
    條第8款、第21條第1項第1款、第35條第1項第1款分別定有
    明文。
四、經查，上揭異議人無照駕駛及酒後駕車之事實，業據異議人
    自承在卷，並有異議人親自簽名之酒精濃度測試單1紙及原
    處分機關94年5月10日嘉監駕字0940005981號函在卷可參，
    復有異議人簽名收受之嘉義市警察局94年2月4日嘉市警交字
    第L00000000號、第L00000000號舉發違反道路交通管理事件
    通知單，以及原處分機關94年2月25日嘉監義字第裁76-L000
    00000號、第裁76-L00000000號裁決書各1紙在卷可按，足見
    異議人於上開時、地確有無照駕駛及酒精濃度超過規定標準
    (每公升0.49毫克)之違規行為，至為明顯。至異議人雖辯稱
    伊係一中度精神障礙之人，無辨別是非之能力，並提出中華
    民國身心障礙手冊影本1紙乙節，然查前揭領有汽、機車駕
    駛執照始得駕車，及酒後不得駕車之規定，乃為加強道路交
    通管理，維護交通秩序及確保交通安全所由設，且酒後駕車
    為近年交通事故發生之主因，影響國民身體、生命、財產至
    鉅，酒後不開車之觀念，亦經主管機關透過各傳播媒體長期
    宣導，應為社會大眾所共知，異議人竟置若罔聞，於酒後吐
    氣之酒精濃度達每公升0.49毫克，仍貿然騎乘上開重型機車
    於公路上行駛，顯棄社會及個人安全於不顧，實有非是，異
    議人既係該車之使用人，自難辭上開注意義務。準此，異議
    人於未考領機車駕駛執照，復酒後騎乘上開重型機車，其行
    為業已符合告發處罰之要件，縱使異議人係一中度精神障礙
    之人，然其對於外界事務尚非全然缺乏知覺理會及判斷作用
    ，而無自由決定意思之能力，換言之，仍未達心神喪失之程
    度，所謂「無辨別是非之能力」云云，自非可援為免予處罰
    之理由，異議人所辯，尚非可採，從而原處分機關依前揭規
    定，處罰異議人並無違誤。
五、綜上所述，本院根據上開卷附之證據資料，認員警舉發異議
    人違規事實之證據已足，異議人之辯解，缺乏佐證，難以採
    信，異議人前開違規事實甚明，揆諸前開說明，原處分機關
    以異議人騎乘上開重型機車無照駕駛，於94年2月25日以嘉
    監義字第裁76-L00000000號，依道路交通管理處罰條例第21
    條第1項第1款及違反道路交通管理事件統一裁罰基準表之規
    定，裁罰異議人新臺幣6000元；又以異議人騎乘上開重型機
    車酒精濃度超過規定標準，於94年2月25日以嘉監義字第裁7
    6-L00000000號裁決書，依道路交通管理處罰條例第35條第1
    項第1款及違反道路交通管理事件統一裁罰基準表之規定，
    裁罰異議人新臺幣30000元，並無不當或違法，量罰亦甚妥
    適，應予維持。異議人所持之異議理由，既非可採，應予駁
    回。
據上論結，依道路交通管理處罰條例第87條第2項、道路交通案
件處理辦法第19條，裁定如主文。
中　　華　　民　　國　　94　　年　　5 　　月　　26　　日
                      臺灣嘉義地方法院交通法庭
                          法  官  黃　仁　勇
上正本證明與原本無異。
如不服本裁定，應於裁定送達後5日內向本院提出抗告狀 (應附
繕本)。
中　　華　　民　　國　　94　　年　　5 　　月　　26　　日
                          書記官  李  彩  娥
